臺灣高雄地方法院刑事判決　　　　　　　 93年度易字第172號
　　公　訴　人　臺灣高雄地方法院檢察署檢察官
　　被　　　告　己○○　男　4.
　　　　　　　　庚○○
　　 共　　　同 紀錦隆律師
　　 選任辯護人 郭寶蓮律師
　　　　　　　　施介元律師
右列被告等因詐欺案件，經檢察官提起公訴（92年度偵字第2420
3 號、92年度調偵字第九六四號），及併案審理（93年度調偵字
第120 號），本院判決如左：
    主  文
己○○連續共同意圖為自己不法之所有，以詐術使人將本人之物
交付，處有期徒刑拾月，緩刑參年。
庚○○免訴。
    事  實
一、己○○、庚○○二人係夫妻關係，明知自身經濟情況窘困，
    已無資力，陷於支付困難之情境，竟基於意圖為自己不法所
    有概括犯意之聯絡，先後為下列之犯行：
（一）於民國九十二年三、四月間，在高雄市○鎮區○○街二號
      ，向丁○○佯稱：購買五金水電之材料，供工程使用等語
      ，丁○○陷於錯誤，陸續將價值新臺幣（下同）二十六萬
      一千二百三十元之材料賣於己○○、庚○○二人，己○○
      、庚○○二人並開立支票以為取信，詎該等支票屆期時經
      提示，均一一退票，丁○○催討無著，始知受騙。
（二）於九十二年三月初，由庚○○前往高雄市○鎮區○○路二
      之三號七樓，向甲○○佯稱：欲投標工程，缺少押標金八
      十二萬元，若未標得該工程，將於三週內償還該標金等語
      ，甲○○陷於錯誤而應允，庚○○並開立同額支票交付甲○○，以為取信。詎庚○○並無有承包工程情事，庚○○
      未依約退還前開押標金八十二萬元，而所開立之支票，屆
      期經提示亦一一均遭退票。甲○○催討無著始知受騙。
（三）於九十二年三月十七日十五時四十分許，由庚○○至乙○○設於高雄市○鎮區○○路一九四巷四弄九號公司內，向
      其佯稱：欲投標工程，仍缺少押標金三十五萬元，如願借
      款，保證隔日便會償還，嗣乙○○猶豫不決之際，己○○
      多次以電話詢問庚○○資金調度情形，致乙○○不疑有他
      ，而陷於錯誤應允借款。
二、案經丁○○、甲○○及乙○○訴請臺灣高雄地方法院檢察署
    檢察官偵查起訴及併案審理。
    理  由
壹、被告己○○部分：
一、訊據被告己○○固坦承曾於右揭時間，與被告庚○○共同向
    向告訴人丁○○購買價值二十六萬一千二百三十元水電材料
    及向甲○○、乙○○借貸八十二萬元、三十五萬元款項等情
    。惟矢口否認有何詐欺取財犯行，辯稱：伊與告訴人丁○○
    之德興水電是長期業務往來，與告訴人甲○○及乙○○係長
    期借貸關係，有借有還云云。惟查：
（一）被告分別於右揭期間內，以需水電材料供工程使用及亟需
      款項作為工程押標金為由，先後向告訴人丁○○取得價值
      二十六萬一千二百三十元水電材料及向告訴人甲○○、乙○○借貸八十二萬元、三十五萬元之事實，業據被告己○○坦承不諱，核與告訴人丁○○、甲○○及乙○○指證情
      節相符，復有保管憑單十二紙、支票影本四紙、退票理由
      單二紙等在卷可稽，堪信為真。
（二）按刑法上所謂「詐欺」，係指行為人以作為或不作為之方
      式，傳遞與事實不符之資訊，為事實上之欺瞞，依此對他
      人之智識決定發生一定效果，影響他人對事實之主觀判斷
      與評估，以致產生與客觀事實不符之認知，並進而同意為
      財產之處分者而言。經本院函詢被告己○○、庚○○支票
      帳戶資料，被告己○○於板信商業銀行前鎮分行之支票存
      款帳戶係於九十二年三月十四日轉入拒絕往來戶；被告庚○○於高雄銀行六合分行之支票存款帳戶係於九十二年四
      月四日轉入拒絕往來戶，由此可知被告己○○於九十二年
      三月間向告訴人三人訂貨及借貸時，其夫妻二人之資力狀
      況均不佳，甚且已陷於週轉不靈之況，然被告己○○卻仍
      隱瞞此事實，仍以供工程使用及投標工程需押標金為詞，
      以影響告訴人主觀之風險評估，致使告訴人陷於錯誤。再
      者，被告所稱欲投標工程，然就所投標工程均未能提供詳
      細資料以供參酌，顯見被告己○○執此訛詐告訴人等，職
      是，被告己○○據不實事項匡騙告訴人等，未將自身資力
      狀況表明，致令告訴人等陷於錯誤而同意陸續交付水電材
      料及現金款項，核其所為與前述詐欺罪之構成要件，要無
      不符，是被告己○○前揭所辯，委無足採。
（三）次按，詐欺罪之成立應依個案事實為斷，倘行為人與被害
      人間事前雖有一定債權債務關係，然此僅堪憑為法院認定
      行為人主觀上是否具有詐欺犯意之基礎，要非徒以雙方事
      前具有金錢往來之情事，即可概認並無詐欺犯罪成立之可
      能；且詐欺罪性質上係即成犯，凡意圖為自己或第三人不
      法之所有，以詐術使人將本人或第三人之物交付時，即應
      構成犯罪，縱事後將詐欺之物設法歸還，亦無解於罪名之
      成立。查被告與告訴人等均未否認雙方於本件案發之前曾
      有固定貨物買賣與金錢往來關係，然被告己○○實因亟需
      金錢周轉，方始利用告訴人等之長期信賴關係，連續以不
      實之事由，致告訴人等陷於錯誤而同意交付水電材料及金
      錢款項，故本件應於被告己○○使告訴人等交付貨物與款
      項之際，其詐欺犯行業已成立，縱令被告事前與告訴人等
      已有金錢往來之事實，亦或其後曾陸續支付利息、抑或返
      還部分借款等情，仍無礙於被告已然完成詐欺行為之認定
      。是證人即被告己○○公司之會計丙○○雖到庭證述：九
      十二年四月公司簽發給德興水電支票退票後，老闆曾叫伊
      拿現金一萬多元到德興水電去等情，亦無解於被告己○○
      詐欺犯行之成立。職是，本件事證已臻明確，被告己○○
      右揭犯行至堪認定，應依法論科。
二、核被告己○○所為，係犯刑法第三百三十九條第一項之詐欺
    取財罪。被告己○○與被告庚○○就上揭犯行，有犯意聯絡
    與行為分擔，為共同正犯。又被告己○○先後多次詐欺犯行
    ，時間緊接且反覆為之，所犯係同一罪名之罪，顯係基於概
    括犯意而為之，應依連續犯規定論以一罪，並加重其刑。爰
    審酌被告己○○之犯罪動機、目的、手段、智識程度，且其
    明知個人經濟周轉困難，不思循求正當借款途徑，或明確商
    得友人同意，反利用告訴人等之信任關係，隱瞞實情而訛詐
    貨物及現金達一百四十餘萬元，數額非微，而其用途係供生
    意週轉，並非一般詐騙，以及事後與告訴人達成和解表示願
    意盡力清償債務等一切情狀，量處如主文所示之刑，以資懲
    儆。本院再斟酌被告己○○前未曾受有期徒刑以上刑之宣告
    ，有臺灣高雄地方法院檢察署刑案資料查註紀錄表及臺灣高
    等法院被告全國前案紀錄表附卷可稽，其因一時失慮，偶罹
    刑典，事後積極與告訴人等尋求和解，並已與告訴人丁○○
    及乙○○達成和解，有和解書及調解筆錄各一份附卷可佐，
    堪認尚具悔意，經此偵、審程序教訓後，當知警惕，而無再
    犯之虞，且其妻即將因案入監服刑，被告若再入監，其家庭
    子女將乏人照料，本院認對其所宣告之刑，以暫不執行為適
    當，併諭知緩刑之期間，以啟自新。
貳、被告庚○○部分：
一、公訴意旨略以：被告庚○○與己○○二人係夫妻關係，明知
    自身經濟情況窘困，已無資力，陷於支付困難之情境，竟基
    於意圖為自己不法所有概括犯意之聯絡，先後為下列之犯行
    ：
（一）於九十二年三、四月間，在高雄市○鎮區○○街二號，向
      丁○○佯稱：購買五金水電之材料，供工程使用等語，丁○○陷於錯誤，陸續將價值二十六萬一千二百三十元之材
      料賣於己○○、庚○○二人，己○○、庚○○二人並開立
      支票以為取信，詎該等支票屆期時經提示，均一一退票，
      丁○○催討無著，始知受騙。
（二）於九十二年三月初，由庚○○前往高雄市○鎮區○○路二
      之三號七樓，向甲○○佯稱：欲投標工程，缺少押標金八
      十二萬元，若未標得該工程，將於三週內償還該標金等語
      ，甲○○陷於錯誤而應允，庚○○並開立同額支票交付甲○○，以為取信。詎庚○○並無有承包工程情事，庚○○
      未依約退還前開押標金八十二萬元，而所開立之支票，屆
      期經提示亦一一均遭退票。甲○○催討無著始知受騙，因
      認被告庚○○涉犯刑法第三百三十九條第一項之詐欺取財
      罪嫌等語。
二、按案件曾經判決確定者，應諭知免訴之判決，刑事訴訟法第
    三百零二條第一款定有明文。此項訴訟法上所謂一事不再理
    之原則，關於實質上一罪或裁判上一罪，均有其適用；連續
    犯係裁判上一罪，其一部分犯罪事實曾經判決確定者，其效
    力當然及於全部，倘檢察官復就連續犯之其他部分事實重行
    起訴，即應諭知免訴之判決，不得再予論科（最高法院四十
    九年臺非字第二０號判例及同院六十年臺非字第七七號判例
    意旨參照）。而經言詞辯論之有罪判決，其確定判決既判力
    之時點，係以最後審理事實法院宣示判決時為準（最高法院
    三十二年上字第二五七八號判例及同院八十二年五月十一日
    八十二年度第四次刑事庭會議決議意旨參照）。
三、查本件被告庚○○前於九十一年二月十五日起至九十二年二
    月二月十九日止，基於意圖為自己不法之所有概括犯意，利
    用告訴人李竹媄、侯美嬙及張新富等之信賴關係，偽以其投
    標政府工程亟需押標金為由，致李竹媄、侯美嬙及張新富等
    人陷於錯誤而同意交付款項，分別詐得八百萬元、一千二百
    萬元、六百萬元款項之詐欺事實，業經臺灣高雄地方法院檢
    察署檢察官以九十二年度偵字第一八二三九號提起公訴，經
    本院以九十三年易字第二九號判處被告庚○○有期徒刑三年
    二月，經提起上訴，由臺灣高等法院高雄分院於九十三年十
    二月二十八日以九十三年度上易字第五八三號刑事判決駁回
    上訴確定，有該判決書及臺灣高等法院被告全國前案紀錄表
    各一份在卷可稽。本案公訴人起訴被告庚○○於九十二年三
    、四月間詐欺之犯行，與上開確定判決所認定之犯罪事實相
    比較，皆是被告以佯稱投標工程需用水電材料及押標金等為
    詞而施詐術，二者行為態樣實屬雷同，尤其被告前後案之詐
    欺犯行，犯罪時間僅相隔一、二個月，時間可謂緊接，足認
    被告庚○○此前後案詐欺之犯行，顯係出於一個詐欺之概括
    犯意。又被告庚○○之前開二案犯行，既然於其主觀上是以
    同一詐欺之概括犯意進行，所施以詐術之手法類似，所犯者
    復均係詐欺罪之同一罪名，彼此間有連續犯之裁判上一罪關
    係。綜上，公訴意旨以被告庚○○於九十二年三、四月間，
    向告訴人丁○○、甲○○詐騙水電材料及現金款項犯行，既
    與上開前案確定判決認定之犯罪事實有連續犯之裁判上一罪
    關係，且在該前案法院宣示判決日即九十三年十二月二十八
    日以前發生者，應為該確定判決效力所及，本院不得再為實
    體判決，爰逕為免訴判決。
四、至臺灣高雄地方法院檢察署九十三年度調偵字第一二○號案
    件移送併辦意旨另以被告庚○○於九十二年三月十七日十五
    時四十分許，至告訴人乙○○設於高雄市○鎮區○○路一九
    四巷四弄九號公司內，佯稱欲投標工程，仍缺少押標金三十
    五萬元，如願意借款，保證隔日便會償還，致告訴人不疑有
    他，而陷於錯誤應允借款，因認被告庚○○此部分行為亦涉
    犯刑法第三百三十九條詐欺罪嫌，並與本案原起訴之同一犯
    行，有連續犯之裁判上一罪關係，為起訴效力所及，爰移送
    併案審理等語。惟按檢察官就連續犯之一部事實起訴者，依
    刑事訴訟法第二百六十七條之規定，其效力固及於全部，然
    檢察官起訴之事實一經法院審理結果應為無罪、免訴、不受
    理之判決，即與未經起訴之其他犯罪事實並不發生關連，自
    無犯罪事實一部與全部關係之可言。本案原起訴被告犯詐欺
    罪之事實，因受上述前案確定判決之既判力效力所及，而為
    免訴判決，業見前述，自與此部分移送併辦之詐欺罪事實不
    發生關連，即非本案起訴效力所及，應退回由檢察官另行處
    理，併此敘明。
據上論斷，應依刑事訴訟法第二百九十九條第一項前段、第三百
零二條第一款、刑法第三百三十九條第一項、第二十八條、第五
十六條，第七十四條第一項第一款、罰金罰鍰提高標準條例第一
條前段，判決如主文。
本案經檢察官戊○○到庭執行職務。
中　　華　　民　　國　　94　　年　　3 　　月　　30  　日
                  臺灣高雄地方法院刑事第八庭
                      審判長法  官    陳樹村
                            法  官    吳俊龍
                            法  官    林意芳
以上正本證明與原本無異。
如不服本判決，應於收受送達後10日內向本院提出上訴書狀。
中　　華　　民　　國　　94　　年　　3 　　月　　30  　日
　　　　　　　　　　　　　　書記官    曾秀鳳
附錄本判決論罪科刑法條：
中華民國刑法第三百三十九條（普通詐欺罪）
意圖為自己或第三人不法之所有，以詐術使人將本人或第三人之物交付者
，處五年以下有期徒刑、拘役或科或併科一千元以下罰金。
以前項方法得財產上不法之利益或使第三人得之者，亦同。
前二項之未遂犯罰之。
